臺灣高等法院刑事裁定　　　　　　　　　　　　　　九十一年度交抗字第七二九號
　　抗　告　人
　　即受處分人　甲○○
右列抗告人因違反道路交通管理處罰條例案件，不服臺灣士林地方法院中華民國九十
一年七月三十一日裁定（九十一年度交聲字第一四六號），本院裁定如左：
    主    文
抗告駁回。
    理    由
一、按「汽車駕駛人，未領有駕駛執照駕車者，處新台幣（下同）六千元以上一萬二
    千元以下罰鍰，並當場禁止其駕駛及扣留其車輛牌照」、「汽車駕駛人，駕駛汽
    車經測試檢定有左列情形之一者，處新臺幣一萬五千元以上六萬元以下罰鍰，並
    當場禁止其駕駛及吊扣其駕駛執照一年。因而肇事致人受傷者，並吊扣其駕駛執
    照二年；致人重傷或死亡者，吊銷其駕駛執照，並不得再考領：一、酒精濃度超
    過規定標準。（下略）；又汽車駕駛人拒絕接受第一項測試之檢定者，處六萬元
    罰鍰，並吊銷其駕駛執照；如肇事致人重傷或死亡者，吊銷其駕駛執照，並不得
    再考領。」道路交通管理處罰條例第二十一條第一項第一款、第三十五條第一項
    第一款、第三項分別定有明文。
二、原處分意旨略以：異議人即受處分人甲○○於民國（下同）九十年十一月十八日
    凌晨一時十分許，駕駛ＨＬ─二五四一號自用小客車，在桃園縣桃園市○○路被
    警方以通知單舉發：「拒絕酒測，拒絕出示駕照」，經原處分機關即交通部公路
    局台北區監理所基隆監理站援引道路交通管理處罰條例第二十五條第三款、第三
    十五條第一項第一款、第三項之規定，處罰鍰六萬元、三百元及吊銷駕駛執照。
三、原裁定係以：受處分人坦承遭舉發前確有飲酒，且經證人賴華偉到院證述明確，
    原裁決依道路交通管理處罰條例第三十五條第一項第一款、第三項「拒絕酒測」
    部分，自屬適法且無違誤﹔復查受處分人未考領駕駛執照駕車，員警誤其僅係「
    拒絕出示駕駛執照」，故撤銷原裁決關於違反道路交通管理處條例第二十五條第
    一項部分，改依同條例第二十一條第第一項第一款（原裁定誤以第三十五條第一
    項第一款、第三項），裁處罰鍰八千元。
四、抗告意旨略以：(一)抗告人固無駕駛執照，但當時確無開車，何來酒後開車﹔(二)警
    員並無證明抗告人有開車之證據，全憑捏造﹔(三)警察執行公務態度很差，致抗告
    人不願配合；(四)員警稱抗告人出示證件之原因與事實不符，是員警以查通緝犯為
    由，要求出示身分證，否則拘禁﹔(五)抗告人出示證件後，全數資料及過程都是警
    察自行編寫，抗告人並未看過，亦未做筆錄、簽名，只有在警局罰站一個晚上，
    遭受凌辱。
五、經查：
    (一)抗告人即受處分人於原審到庭辯稱：「我車子停在那裡，跟朋友一起去海產店
      喝酒，喝完酒約晚上十一、十二點時要回家，我就到停車處開車，我有坐到車
      子上，原本想開車，但覺得酒後還是不要開車，再加上看到前面有警察，我就
      決定不開車，我拿了車內的東西就下車，我在車內約待了一下下，沒有幾分鐘
      ，我沒有發動引擎」（見原審卷第十七頁），惟經證人即現場舉發本件違規之
      桃園縣警察局交通隊員警賴華偉於原審具結證稱：「（問：請說明當天情形如
      何？）當天我們在桃園中正路取締酒後駕車的勤務，我們看到受處分人駕駛一
      輛白色喜美小客車從中正路往大興西路方向開，他車子停在一家幼稚園的前面
      ，剛好是我們路檢點的對向車道，我們在四個路口都有路檢點，我們看他不敢
      開過去，應該是有酒後駕車，我們二個警員就走到對向車道。走到他車旁邊時
      ，他剛好下車，鎖住車門要離開，我們就要求對他做酒測，但他不肯，說他走
      在路上要逛街，為何要酒測，我們說他明明有開車且滿身臭酒味，一聞就知道
      有喝過酒，但他還是不肯做酒測，我們就把他帶到我們的路檢點，但他還是不
      肯配合，也不願意出示身分證件，我們就把他帶到交通隊。帶到交通隊他還是
      不配合，最後他好像希望我們不要對他做酒測，他才拿出身分證，因為他一直
      拒絕做酒測，所以我們還是沒有對他做酒測。」（見原審卷第十九頁），並有
      桃園縣警察局舉發違反道路交通管理事件通知單乙紙附卷可稽。足見證人賴華
      偉於舉發當時，已親見抗告人駕車，且拒絕酒測。證人賴華偉到庭在原審具結
      以言詞供述本件訴訟上之待證事實（即受處分人有右開違規事實），因其與受
      處分人毫無怨懟，自無自陷於偽證罪之追訴而構詞誣賴受處分人之理，其所證
      當可採信，抗告人既無提出足令本院合理懷疑之有利證據，自不能僅憑空言而
      否認本件違規事實。
    (二)又抗告人未領有駕駛執照而駕駛上開自小客車，此經抗告人所坦承，並有證號
      查詢汽車駕駛人之資料一份在卷可參（見原審卷第十三頁），其違規之情形堪
      予認定。
    (三)原裁定審認抗告人確有拒絕酒測及未領有駕駛執照駕車之違規行為，固無違誤
      ，惟查：(一)原裁定理由第五點第三行，認「執勤員警... 舉發受處分人違反道
      路交通管理處條例第三十五條第一項第一款、第三項，自屬適法」等語，經查
      ：本件舉發通知單及裁決書僅記載抗告人違反同條例第三十五條第三項，俱無
      記載有違反第三十五條第一項第一款情形，且本件抗告人既拒絕酒測，且經證
      人賴華偉證述始終未予酒測，已如前述，從而原裁定爰引第三十五條「第一項
      第一款」部分，顯係誤載。(二)原裁定理由第五點後段，認抗告人未考領駕駛執
      照而駕車，係員警誤為「拒絕出示駕駛執照」而撤銷原裁決，惟其誤載道路交
      通管理處條例第三十五條第一項第一款、第三項之規定，顯有錯誤，應予更正
      ，並改依同條例第二十一條第一項第一款論裁。
    (四)至於抗告人所指執勤員警之不當行為，與本件違規事實之認定無涉，自非本院
      所得審酌，併予指明。
五、綜上所述，原審法院認定抗告人之聲明異議，其中有關違反道路交通管理處條例
    第三十五條第三項「拒絕酒測」部分，為無理由而駁回；另就原裁決有關違反道
    路交通管理處條例第二十五條第一項第三款部分，予以撤銷，改依「未領有駕駛
    執照駕車」，處罰鍰新台幣八千元。經核並無不合，抗告人之抗告為無理由，應
    予駁回。
據上論斷，應依道路交通案件處理辦法第二十六條，刑事訴訟法第四百十二條，裁定
如主文。
中      華      民      國    九十一    年      九      月     三十     日
                              臺灣高等法院交通法庭
                                  審判長法  官  陳  貽  男
                                        法  官  王  炳  梁
                                        法  官  李  世  貴
右正本證明與原本無異。
不得再抗告。
                                        書記官  魏  汝  萍
中      華      民      國    九十一    年      九      月     三十     日
